臺灣高雄地方法院刑事判決　　　　　　　96年度訴字第1059號
公　訴　人　臺灣高雄地方法院檢察署檢察官
被　　　告　乙○○
　　　　　　　　　　現於高雄第二監獄
上列被告因違反毒品危害防制條例案件，經檢察官提起公訴（96
年度毒偵字第1061號），及移送併辦 (96年毒偵字1788號、同年
度毒偵字第2167號)， 被告為有罪之陳述，本院適用簡式審判程
序，判決如下：
    主  文
乙○○施用第一級毒品，累犯，處有期徒刑玖月。扣案之第一級
毒品海洛因貳小包 (其中壹包驗後淨重貳點肆壹公克，空包裝重
零點參伍公克，另壹包貳點零伍公克，空包裝總重零點伍壹公克
）、均含海洛因殘渣之針筒壹支，均沒收銷燬之；止血帶壹條，
沒收之；又施用第二級毒品，累犯，處有期徒刑參月，扣案之甲
基安非他命壹小包（驗後淨重零點貳貳公克）、殘留甲基安非他
命晶體之吸食器壹組，均沒收銷燬之；玻璃球吸食器壹支，沒收
之。應執行有期徒刑拾壹月。扣案之第一級毒品海洛因共貳小包
 (其中壹包驗後淨重貳點肆壹公克，空包裝重零點參伍公克，另
壹包貳點零伍公克，空包裝總重零點伍壹公克）、含海洛因殘渣
之針筒壹支、甲基安非他命壹小包（驗後淨重零點貳貳公克）、
殘留甲基安非他命晶體之吸食器壹組，均沒收銷燬之；止血帶壹
條、玻璃球吸食器壹支，均沒收之。
    事  實
一、乙○○於91年間因施用毒品案件，經高雄地方法院以91年度
    毒聲字第1592號裁定令入戒治處所施以強制戒治，甫於民國
    91年10月30日停止其處分出監並付保護管束，於92年4 月9
    日保護管束期滿未經撤銷而執行完畢。然竟不知悔改並戒除
    毒癮，竟於前開強制戒治執行完畢後五年內，復基於施用第
    一級毒品海洛因及第二級毒品甲基安非他命之單一集合犯意
    ，分別於：(一)96年1 月16日上午11、12時左右。(二)同年2 月
    4 日中午。(三)同年2 月14日下午2 、3 時，在其忠孝二路13
    1 號家中，將海洛因摻入香煙內吸食方式施用第一級毒品海
    洛因各1 次。並於上開各期日均在施用完海洛因後，隨即以
    將甲基安非他命置放於玻璃球燒烤吸食煙氣方式施用甲基安
    非他命各1 次。嗣分別於：(一)同年1 月16日下午17時35分許
    ，在高雄市三民區○○○路393 號旁停車場，因形跡可疑為
    警盤查，並查獲黃浩軍（另案起訴）持有均與本件無關之第
    一級毒品海洛因5 小包。(二)同年2 月4 日為警方查獲持有第
    1 級毒品海洛因1 包 (驗後淨重2.41公克，空包裝重0.35公
    克)、 含海洛因殘渣之針筒壹支，止血帶1 條，甲基安非他
    命壹小包（驗後淨重0.22公克），殘留甲基安非他命晶體之
    吸食器1 組，玻璃球吸食器1 支。(三)同年2 月14日經警方查
    獲，並扣得海洛因1 小包 (驗後淨重貳點零伍公克，空包裝
    重0.51公克），嗣經乙○○同意採集尿液送驗，發現其尿液
    內呈甲基安非他命及嗎啡陽性反應，始悉上情。
二、案經高雄市政府警察局左營分局報告台灣高雄地方法院檢察
    署檢察官偵查起訴，暨高雄縣政府林園分局、鳳山分局報告
    同署檢察官移送併辦。
    理    由
壹、程序部分
　　被告所犯係死刑、無期徒刑、最輕本刑為3 年以上有期徒刑
    以外之罪，其於準備程序就前揭被訴事實為有罪之陳述，經
    受命法官告知簡式審判程序之旨，並聽取其與公訴人之意見
    後，本院合議庭認無不得或不宜改依簡式審判程序進行之處
    ，爰依刑事訴訟法第273 條之1 第1 項、第284 條之1 ，裁
    定本件由受命法官獨任進行簡式審判程序，合先敘明。
貳、實體部分
一、上揭事實，業據被告於本院審理中坦承不諱，且其各次於警
    方查獲時所採集之尿液，經送檢驗結果，均各呈第一級毒品
    海洛因代謝後嗎啡及甲基安非他命之陽性反應，此有各次尿
    液採證代碼對照表、高雄市立凱旋醫院、台灣檢驗科技公司
    濫用藥物尿液檢驗報告各1 份在卷可憑。而扣案如事實欄所
    示之海洛因2 小包、針筒1 支、甲基安非他命1 小包、吸食
    器1 組，均為被告所有，業據其供陳明確，核被告自白確與
    事實相符，是被告施用第一、二級毒品之犯行，事證明確，
    洵堪認定。
二、被告於91年間因施用毒品案件，經高雄地方法院以91年度毒
    聲字第1592號裁定令入戒治處所施以強制戒治，甫於民國92
    年10月30日停止其處分出監並付保護管束，於92年4 月9 日
    保護管束期滿未經撤銷而執行完畢等情，有臺灣高等法院被
    告前案紀錄表各1 份可參，被告於強制戒治執行完畢釋放後
    5 年內，復犯本件施用第一、二級毒品之罪行，事證明確，
    核符毒品危害防制條例第23條第2 項規定，依法應予論科。
三、查海洛因、甲基安非他命，分別為毒品危害防制條例第2條
    第2 項第1 、2 款所稱之第一、二級毒品，核被告施用海洛
    因及甲基安非他命之行為，係分別犯該條例第10條第1 項、
    第2 項之施用第一、二級毒品罪。被告持有海洛因、甲基安
    非他命後，進而施用，其持有之低度行為，應分別為施用之
    高度行為所吸收，均不另論罪。又其所犯施用第一、二級毒
    品兩罪，犯意各別、行為互殊，應予分論併罰。
四、被告上開施用海洛因及甲基安非他命之行為雖有多次，然按
    毒品危害防制條例第10條之施用毒品罪，具有成癮之病患人
    格特質，構成要件本質上含有「習慣性」反覆為同一施用行
    為之意涵（學理上稱為「集合犯」），本件被告先後於事實
    欄所示之時、地分別施用海洛因及甲基安非他命，顯見其施
    用海洛因、甲基安他命之習慣性、常癮性，足認其確有施用
    毒品之犯罪倚賴性，而其係基於單一集合犯意，於密切時、
    地反覆延續施用第一、二級毒品之犯罪，復參酌其所侵害之
    法益既為同一，將其評價為一罪，對其法益已足充分保護，
    自應論以實質上之一罪，較為合理適當。移送併辦部分【即
    事實欄(二)、(三)部分】，雖未據起訴，然既與起訴經論罪科刑
    部分【即事實欄(一)部分】，有集合犯之實質上一罪關係，均
    為起訴效力所及，本院自得併予審理。被告前因毒品危害防
    制條例案件，經臺灣高雄地方法院以91年度易字第1257號判
    處應執行有期徒刑8 月確定，送監執行後，於民國93年1 月
    16 日 縮短刑期假釋出監，並於93年12月7 日假釋期滿執行
    完畢，有臺灣高等法院被告前案紀錄表1 份附卷可稽，其於
    有期徒刑執行完畢後5 年內，故意再犯本件有期徒刑以上之
    罪，應依刑法第47條第1 項之規定論以累犯，並加重其刑。
    爰審酌被告前已因施用毒品案件經強制戒治，猶未徹底戒除
    毒癮，足認其並無戒除毒害之決心，本不宜寬貸，惟念其犯
    後坦承犯行，且施用毒品乃自戕一己之身體健康，並具有病
    患性人格之特質，其行為本身對社會所造成之危害並非直接
    、鉅大等一切情狀，分別量處如主文所示之刑，並定其應執
    行之刑，以資懲儆。
五、扣案如主文所示之海洛因2 小包；甲基安非他命1 小包，分
    別係第一級、第二級毒品，依毒品危害防制條例第18條第1
    項前段規定沒收銷燬之。又上開毒品外包裝因包覆毒品，其
    上留有該毒品之殘渣；及扣案之針筒其上亦含有海洛因殘渣
    ；另扣案之吸食器1 組；則殘留甲基安非他命晶體，衡情上
    開物品與毒品間已難分析剝離，自應整體視為第一級或第二
    級毒品，依毒品危害防制條例第18條第1 項前段規定，均併
    予宣告沒收銷燬之；再送鑑耗損之海洛因、甲基安非他命既
    已滅失，自無庸再予宣告沒收銷燬之必要。至於扣案玻璃球
    吸食器1 支、止血帶1 條，經檢驗結果，雖呈陰性反應，然
    既為被告所有，分別供其預備施用第一、二級毒品所用之物
    亦據其供述明確，均應依刑法第38條第1 項第2 款規定，沒
    收之。
據上論斷，應依刑事訴訟法第273 條之1 第1 項、第299 條第1
項前段，毒品危害防制條例第10條第1 項、第2 項，第18條第1
項前段，刑法第11條、第47條第1 項、第51條第5 款、第38條第
1項 第2 款，判決如主文。
本案經檢察官甲○○到庭執行職務。
中　　華　　民　　國　　96　　年　　5 　　月　　25　　日
                    刑事第五庭  法  官  張金柱
如不服本判決，應自判決送達之翌日起10日內，向本院提出上訴
狀（須附繕本）。
上正本證明與原本無異。
中　　華　　民　　國　　96　　年　　5 　　月　　29　　日
                                書記官  莊正彬
附錄本案論罪科刑之法條
毒品危害防制條例第10條施用第一級毒品者，處六月以上五年以
下有期徒刑。
施用第二級毒品者，處三年以下有期徒刑。
